臺灣臺北地方法院民事裁定
111年度抗字第365號
抗  告  人  李銘鏐    住○○市○○區○○路○段000巷00弄0○0號0樓
相  對  人  郭怡鴻  
            王炎洲  

上列當事人間聲請本票裁定事件，抗告人對於民國111年6月2日
本院111年度司票字第7019號裁定提起抗告，本院裁定如下：
    主  文
原裁定廢棄。
本件移送臺灣士林地方法院。
抗告程序費用新臺幣壹仟元由相對人負擔。
    理  由
一、按票據法第123條所定執票人就本票聲請法院裁定強制執行
    事件，由票據付款地之法院管轄，非訟事件法第194條第1項
    定有明文。茲既非訟事件法第194條已就上開事件專定係以
    票據付款地之法院為管轄法院，則該事件自為專屬管轄。又
    按非訟事件之抗告及再抗告，除本法另有規定外，準用民事
    訴訟法關於抗告程序之規定，非訟事件法第46條定有明文；
    再按第二審法院不得以第一審法院無管轄權而廢棄原判決，
    但違背專屬管轄之規定者，不在此限；因第一審法院無管轄
    權而廢棄原判決者，應以判決將該事件移送於管轄法院，民
    事訴訟法第452條亦定有明文。另依非訟事件法第46條準用
    民事訴訟法第495條之1規定，前揭民事訴訟法第452條關於
    第二審裁判之規定，於非訟事件之抗告程序，亦準用之。從
    而，如原法院違背專屬管轄而為裁定，應廢棄原裁定，並將
    本票准許強制執行事件移送於管轄法院，此並為法院應依職
    權調查之事項。
二、抗告人於原法院聲請及本件抗告意旨略以：抗告人執有相對
    人郭怡鴻於民國101年8月15日所簽發，由相對人王炎洲所背
    書，金額新臺幣6萬元，未記載到期日及付款地，未約定利
    息，並免除作成拒絕證書之本票1紙（下稱系爭本票）。嗣
    系爭本票於101年9月15日經提示未獲付款，抗告人乃依票據
    法第123條規定，聲請裁定就上開金額，及自101年9月15日
    起至清償日止，按週年利率6％計算之利息，准予強制執行。
    又系爭本票發票日期雖由「26日」塗改為「15日」，然年度
    、月份及金額等處均未塗改，並有相對人郭怡鴻按捺指印為
    證，應不影響系爭本票之真實性，且合於臺灣社會早期以指
    印代簽字蓋章之習慣。詎原裁定竟以系爭本票發票日經改寫
    處未有相對人郭怡鴻之簽名或蓋章，不符票據法第11條第3
    項及第120條第1項第6款規定之要件，應屬同法第11條第1項
    本文規定之無效票據為由，駁回抗告人之聲請，自有違誤，
    爰依法提起抗告，請求廢棄原裁定。
三、經查，系爭本票並未記載付款地及發票地，有系爭本票影本
    附卷可稽（見本院卷第23至25頁），依票據法第120條第4項
    、第5項規定，未載付款地者，以發票地為付款地，未載發
    票地者，以發票人之營業所、住所或居所所在地為發票地，
    是系爭本票付款地應為發票人即相對人郭怡鴻於發票時之住
    所或居所所在地，而系爭本票上記載發票人即相對人郭怡鴻
    之地址為「臺北市○○區○○街○段000號」（見本院卷第23頁）
    ，且該址亦為相對人郭怡鴻之戶籍地址，有個人戶籍資料（
    完整姓名）查詢結果在卷可按（見原裁定卷第17頁），足認
    該址應為相對人郭怡鴻於簽發系爭本票時之住、居所所在地
    無訛。故系爭本票之付款地應在臺北市大同區，揆諸首揭法
    條規定，本件應由臺灣士林地方法院專屬管轄，本院並無管
    轄權。抗告人向無管轄權之本院提起本件聲請，顯有違誤，
    原裁定未適用前開法條規定，逕予駁回抗告人之聲請，而未
    將抗告人之聲請移送上開管轄法院，容有未洽。抗告意旨雖
    未指摘及此，惟原裁定既有上述不當之處，仍應由本院將原
    裁定廢棄，並依職權將本件移送臺灣士林地方法院。
四、據上論結，本件抗告為有理由，依非訟事件法第21條第2項
    、第24條第1項、第46條，民事訴訟法第495條之1第1 項、
    第452條第2項、第78條，裁定如主文。
中    華    民    國    111   年    9     月    6     日
                  民事第七庭  審判長法  官  姜悌文

                                    法  官  林欣苑

                                    法  官  黃珮如
以上正本係照原本作成。
本裁定不得抗告。
中　　華　　民　　國　　111 　年　　9 　　月　　6 　　日
                                    書記官  張惠晴